臺灣高等法院刑事裁定　　　　　　　　100年度毒抗字第146號
抗　告　人
即　被　告　臧慶禮
上列抗告人即被告因違反毒品危害防制條例案件，不服臺灣板橋
地方法院100年度毒聲字第307號，中華民國100年4月8日所為裁
定（聲請案號：臺灣板橋地方法院檢察署100年度聲觀字第254號
、100年度毒偵字第1845號），提起抗告，本院裁定如下：
    主  文
抗告駁回。
    理  由
一、聲請人即臺灣板橋地方法院檢察署檢察官聲請意旨略以：被
    告臧慶禮於民國99年12月17日3時30分許為警採尿時回溯96
    小時內之某時，在不詳地點，施用第二級毒品甲基安非他命
    1次，嗣於99年12月17日3時許，在臺北縣中和市（已改制為
    新北市中和區○○○街180巷2號為警查獲，經警採集其尿液
    送驗後，呈第二級毒品甲基安非他命陽性反應之事實，有臺
    灣檢驗科技股份有限公司出具之濫用藥物檢驗報告附卷可稽
    ，爰依毒品危害防制條例第20條第1項及觀察勒戒處分執行
    條例第3條第1項規定，聲請裁定將被告送勒戒處所觀察、勒
    戒等語。
二、原裁定意旨略以﹕被告臧慶禮施用第二級毒品犯行堪以認定
    ，應依毒品危害防制條例第20條第1項及觀察勒戒處分執行
    條例第3條第1項規定，聲請裁定將其送勒戒處所觀察、勒戒
    等語。
三、被告不服原裁定提起抗告意旨略稱：其曾於採尿前服感冒藥
    ，又其因身體殘障曾服用台大醫院開立之藥劑，其未施用第
    二級毒品，況其為中低收入戶，無能力購買毒品，其有90高
    齡老父需奉養，情堪憫恕云云。
四、本院查：
  (一)按犯毒品危害防制條例第10條施用第一級毒品或第二級毒品
    之罪者，檢察官應聲請法院裁定，或少年法院（地方法院少
    年法庭）應先裁定，令被告或少年入勒戒處所觀察、勒戒，
    ，其期間不得逾2月，同條例第20條第1項定有明文，此為法
    律之強制規定，故凡施用第一、二級毒品之初犯，依法一律
    應送勒戒處所觀察、勒戒，不得藉詞免除。
  (二)抗告人即被告臧慶禮於上揭時許為警查獲後，所採集之尿液
    經送臺灣檢驗科技股份有限公司檢驗鑑定結果，確呈甲基安
    非他命類陽性反應，此有該公司出具之濫用藥物尿液檢驗報
    告在卷可稽（毒偵卷第7頁）。按免疫學分析法係用於毒品
    尿液之初步檢驗，由於該分析法對化學結構類似之成分亦可
    能產生反應，故初步檢驗呈陽性反應者，需採用另一種不同
    分析原理之檢驗方法進行確認。該公司採用氣相層析質譜儀
    分析法（GC／MS），其檢驗方法係以「氣相層析儀」先將物
    質氣化後，再經分析管分離，由於各種物質之沸點及對管柱
    之吸附力不同，經過檢測器（Detector）測定後，表現出不
    同之滯留時間（Retension time），故依滯留時間來判斷係
    何種物質；再利用「質譜儀」為檢測器，將物質撞擊成碎片
    ，記錄其質譜圖。因每個化合物之鍵結能力不同，故不同之
    物質會有其特定之質譜圖，因此在物質之判斷上有如指紋之
    鑑定，在理論上，扣除人為之因素，其精確度已接近百分之
    百。又人體施用第二級毒品甲基安非他命經尿液排出之時間
    ，依施用者食量多寡、人體代謝功能、施用者之年齡及性別
    有所差異，惟一般而言，施用者在96小時內所排出之尿液均
    有可能被檢出。被告於99年12月17日所採取之尿液中既有甲
    基安非他命陽性反應，且其檢出濃度為安非他命3081ng/ml
    、甲基安非他命11864ng/ml，數值均高出標準甚多（判斷標
    準：甲基安非他命≧500ng/ml，且安非他命≧100ng/ml，方
    可判定為甲基安非他命陽性），則其在採尿前96小時內之某
    時，應有施用第二級毒品甲基安非他命之行為。又觀察、勒
    戒係針對被告將來之危險所為預防、矯治措施之保安處分，
    以達教化與治療之目的，可謂刑罰之補充制度，毒品危害防
    制條例本身所規定之觀察、勒戒及強制戒治等保安處分，雖
    兼具自由刑之性質，卻有刑罰不可替代之教化治療作用，且
    觀察、勒戒既屬用以矯治、預防受處分人反社會性格，而具
    社會保安功能之保安處分，當無因受處分人之個人等其他因
    素而免予執行之理。
  (三)抗告人即被告雖謂其曾施用感冒藥及醫院所開立之管制藥品
    ，並提出國立台灣大學醫學院附設醫院之領藥單及藥品教育
    單等為證。惟查，被告所提之上開管制藥品，處方日期為10
    0年4月8日，無從證明被告於本件採尿前，曾施用感冒藥及
    該管制藥品，況依該管制藥品之藥品教育單，並無載明施用
    後會呈現第二級毒品甲基安非他命之反應，是被告執上抗辯
    ，並請求更裁，並無理由。另被告是否為中低收入戶，其是
    否確有90高齡老父需奉養，均與被告依法應施以觀察、勒戒
    無涉，被告執此抗告，亦無理由，被告宜於本裁定確定後，
    儘早安排老父起居為是，茲併敘明。
  (四)綜上，被告既有前揭施用毒品之行為，自有予以矯治並預防
    其將來繼續施用之必要性，依法自應令入勒戒處所施以觀察
    、勒戒。揆諸上開說明，被告有於上揭時許為警採尿時回溯
    96小時內某時施用第二級毒品甲基安非他命之犯行堪以認定
    。從而，原法院依檢察官之聲請，裁定被告令勒戒處所施以
    觀察、勒戒。本院經核原審關於本案之認事用法均無不合。
    被告提起抗告意旨請求撤銷原裁定，為無理由，應予駁回。
五、據上論斷，應依刑事訴訟法第412條，裁定如主文。
中    華    民    國   100    年    5     月    2     日
                  刑事第二十庭      審判長法  官  周盈文
                                          法  官  林海祥
                                          法  官  詹駿鴻
以上正本證明與原本無異。
不得再抗告。
                                          書記官  梁淑時
中    華    民    國   100    年    5     月    3     日